【裁判字號】    90,台上,1008
【裁判日期】    900607
【裁判案由】    返還寄託物
【裁判全文】
最高法院民事判決                                九十年度台上字第一○○八號
    上  訴  人  丙○○○
    訴訟代理人  王育珍律師
    上  訴  人  乙  ○DEE.
                              .
    被 上訴 人  甲○○SH.
右當事人間請求返還寄託物事件，上訴人對於中華民國八十八年九月二十八日台灣高
等法院第二審判決（八十八年度上字第一○四號），各自提起上訴，本院判決如左：
    主  文
上訴人丙○○○及上訴人乙○之上訴均駁回。
第三審訴訟費用由上訴人丙○○○及乙○各自負擔。
    理  由
本件上訴人丙○○○主張：伊於民國八十一年間將伊之退休金美金（下同）八萬元交
付伊之女兒、女婿即對造上訴人乙○及被上訴人甲○○保管。至八十二年八、九月間
，伊請求乙○、甲○○返還，渠二人表示：已將該款為伊購買共同基金及股票等，連
同原本共計價值八萬五千七百十四元四角五分，將如數返還伊等語。詎渠二人除於八
十六年間返還五千元外，餘款八萬零七百十四元四角五分竟拒不返還等情。依消費寄
託、履行契約及侵權行為之法律關係，求為命乙○、甲○○連帶如數給付及加付法定
遲延利息之判決（原審判命乙○、甲○○依次給付丙○○○六萬五千七百十四元四角
五分、一萬五千元本息，駁回丙○○○其餘請求，丙○○○、乙○就其敗訴部分各自
提起第三審上訴，甲○○對其敗訴部分提起第三審上訴，業經原審以其上訴不合法，
裁定予以駁回）。
乙○、甲○○則以：丙○○○之夫張玉台生前曾交付五萬三千元予乙○，供作張玉台
夫妻在美國居住伊家之生活費用，該款由乙○全權處理，無庸歸還；伊並未受託保管
或同意返還系爭款項等語，資為抗辯。
原審以：丙○○○於八十一年間，自其郵局帳戶提款，向台灣銀行中興新村分行購買
美金計五萬三千元，將其中三萬元予乙○、甲○○二人收受，二萬三千元交乙○
收受，丙○○○另託其女張琳轉交二萬七千元予乙○，有郵政儲金簿、台灣銀行中興
新村分行外匯匯出款或折換申請書、申報書及乙○所書立之計算書、丙○○○與甲○
○之對話錄音紀錄可稽，並經證人張璉、王偉齡、陳輝明證述屬實。該證人並均證稱
：丙○○○與甲○○於八十六年十一月三十日在台中全國大飯店協調時，甲○○承認
丙○○○有交付五萬三千元，並表示願意還款等語。系爭款項為丙○○○所有，並非
其夫張玉台所有，亦經證人張璉證述明確。乙○、甲○○辯稱：系爭款項係張玉台生
前贈與伊，無庸返還云云，不足採信。乙○、甲○○就各自收受之款項，應負返還之
責，其二人共同收受三萬元部分，依民法第二百七十一條規定，應各負返還一萬五千
元之責，其餘款項，係由乙○收受，應由其返還。乙○將丙○○○交付之八萬元，於
八十一年至八十三年間，購買共同基金及股票，價值共計八萬五千七百十四元四角五
分，其同意給付該利得，有其所立計算書可憑，扣除應由甲○○返還之一萬五千元及
乙○已還五千元外，尚欠六萬五千七百十四元四角五分。從而，丙○○○請求乙○、
甲○○依次給付伊六萬五千七百十四元四角五分及一萬五千元，並加付法定遲延利息
，洵屬正當，應予准許；超過上開請求部分，尚非有據，不應准許。爰就上開應准許
部分，廢棄第一審所為丙○○○敗訴之判決，改判如其聲明；及就上開不應准許部分
，維持第一審所為丙○○○敗訴之判決，駁回其上訴。經核於法並無違誤。按債務不
履行性質上雖亦屬侵權行為，但法律另有關於債務不履行之規定，故關於侵權行為之
規定，於債務不履行不適用之。乙○、甲○○未依約履行返還丙○○○系爭款項，係
屬債務不履行，要無適用關於侵權行為規定之餘地，丙○○○主張：乙○、甲○○應
成立共同侵權行為，連帶負損害賠償責任云云，自不足採。原審就此雖未予論斷，惟
於判決結果並無影響，仍應予維持。丙○○○、乙○上訴論旨，各自指摘原判決於其
不利部分為不當，求予廢棄，均非有理由。
據上論結，本件上訴人丙○○○之上訴及乙○之上訴均無理由，依民事訴訟法第四百
八十一條、第四百四十九條第一項、第七十八條，判決如主文。
中      華      民      國     九十     年      六      月      七      日
                              最高法院民事第三庭
                                  審判長法官  林  奇  福
                                        法官  陳  國  禎
                                        法官  李  彥  文
                                        法官  陳  重  瑜
                                        法官  吳  麗  女
      右正本證明與原本無異
                                              書  記  官
中      華      民      國     九十     年      六      月     二十     日
                                                                      Ｚ


司法院資訊處製作；財團法人民間司法改革基金會備份。
